【裁判字號】    98,交簡上,130
【裁判日期】    980827
【裁判案由】    過失傷害
【裁判全文】
臺灣板橋地方法院刑事判決           98年度交簡上字第130號
上  訴  人  臺灣板橋地方法院檢察署檢察官
被      告  甲○○
上列上訴人因被告過失傷害案件，不服本院中華民國98年4 月30
日98年度交簡字第1168號第一審判決（聲請簡易判決處刑案號：
97年度偵字第22822 號），提起上訴，本院管轄第二審合議庭判
決如下：
    主  文
原判決撤銷。
甲○○因過失傷害人，處拘役參拾日，如易科罰金，以新臺幣壹
仟元折算壹日。
    事  實
一、甲○○明知無輕型機車駕駛執照，不得騎乘輕型機車，竟於
    民國96年10月31日下午3 時17分許，騎乘車牌號碼QOU-912
    號輕型機車，沿臺北縣泰山鄉○○路往泰山、林口方向行駛
    ，行經臺北縣泰山鄉○○路與中港南路路口時，本應注意兩
    車併行之間隔，並隨時採取必要之安全措施，而依當時天候
    晴、日間自然光線、柏油路面乾燥、無缺陷或其他障礙物、
    視距良好且依其智識、能力亦無不能注意之情事，竟疏未注
    意及此，適有乙○○騎乘車牌號碼OXT-510 號重型機車沿同
    路段同方向在甲○○所騎乘之上開機車右側併行，亦未注意
    兩車併行之安全間隔及採取必要之安全措施，致甲○○所騎
    乘之機車右側車身與乙○○所騎乘之機車左側車身發生擦撞
    ，乙○○所騎乘之機車因而撞擊路旁之電線桿，致乙○○人
    車倒地，受有臀部挫傷之傷害。甲○○於肇事後留在現場，
    於有偵查犯罪職權之機關或公務員僅知悉犯罪事實，尚不知
    犯罪人為何人前，即向前來現場處理之員警坦承肇事而接受
    裁判。
二、案經乙○○訴請臺灣板橋地方法院檢察署檢察官偵查後聲請
    簡易判決處刑。
    理  由
一、按被告以外之人於審判外之陳述，雖不符合同法第159 條之
    1 至第159 條之4 之規定，但經當事人於審判程序同意作為
    證據，法院審酌該言詞陳述或書面陳述作成時之情況，認為
    適當者，亦得為證據。當事人、代理人或辯護人於法院調查
    證據時，知有第159 條第1 項不得為證據之情形，而未於言
    詞辯論終結前聲明異議者，視為有前項之同意，刑事訴訟法
    第159 條第1 項及第159 條之5 分別定有明文。查本判決下
    列所引用之各該被告以外之人於審判外之陳述，雖屬傳聞證
    據，惟檢察官及被告於本院準備程序及審判期日中均表示無
    意見而不予爭執，且迄至言詞辯論終結前亦未再聲明異議，
    本院審酌上開證據資料製作時之情況，尚無違法不當之瑕疵
    ，亦認為以之作為證據應屬適當，依刑事訴訟法第159 條之
    5 規定，認上開證據資料均有證據能力，合先敘明。
二、上揭犯罪事實，業據被告甲○○於本院審理時坦承不諱，核
    與告訴人即被害人乙○○於警詢、偵查中指訴之情節大致相
    符，復有財團法人佛教慈濟醫院臺北分院診斷證明書、道路
    交通事故調查報告表、道路交通事故調查報告表（一）、（
    二）各1 份、現場照片8 張、臺灣省臺北縣區車輛行車事故
    鑑定委員北縣鑑字第0975120805號書函1 紙在卷可稽（見97
    年度他字第3214號卷第5 、17至19、24、25頁、97年度偵字
    第22822 號卷第8 頁），足認被告之自白與事實相符，堪予
    採信。
三、按汽車行駛時，駕駛人應注意兩車併行之間隔，並隨時採取
    必要之安全措施，道路交通安全規則第94條第3 項定有明文
    。被告駕車與被害人所騎乘之機車同向併行，自應注意遵守
    上開道路交通安全規定，而當時天候晴朗、日間自然光線、
    柏油路面乾燥、無缺陷或其他障礙物、視距良好，且依其智
    識、能力，又無不能注意之情事，竟疏未注意保持兩車併行
    之安全間隔及隨時採取必要之安全措施而肇事，其駕駛行為
    顯有過失甚為明確。又臺灣板橋地方法院檢察署檢察官曾囑
    託臺灣省臺北縣區車輛行車事故鑑定委員會鑑定本件車禍發
    生原因，鑑定意見認：「甲○○違規無照駕駛輕型機車變換
    車道未減速與同向車輛未保持安全間隔，與乙○○駕駛普通
    重型機車未保持安全間隔，同為肇事次因」等語，有臺灣省
    臺北縣區車輛行車事故鑑定委員北縣鑑字第0975120805號書
    函在卷可佐（見97年度偵字第22822 號卷第8 頁），亦同認
    被告就本件車禍之發生具有過失。而被害人因本件車禍受有
    如犯罪事實所載之傷害，復有上開醫院診斷證明書在卷可憑
    ，是被告之過失行為與被害人傷害間顯有相當因果關係。又
    被害人就本件車禍之發生，雖亦疏未保持安全間隔，其對於
    車禍之發生亦有過失，惟此僅係本院量刑時之參考，及被害
    人請求民事損害賠償時有無過失相抵之問題而已，不得以被
    害人亦有過失為由，即逕解免被告之過失罪責。綜上所述，
    本件事證明確，被告犯行堪予認定。
四、核被告所為，係犯刑法第284 條第1 項前段之過失傷害罪。
    又按汽車駕駛人，無駕駛執照駕車，因而致人受傷或死亡，
    依法應負刑事責任者，加重其刑至二分之一，道路交通管理
    處罰條例第86條第1 項定有明文，被告無輕型機車駕駛執照
    ，而駕駛輕型機車肇事致被害人受傷，應依上開規定，加重
    其刑。被告於肇事後，於警方到場尚未知悉何人肇事前，向
    有偵查機關權限之員警自首，承認其肇事而願接受裁判一情
    ，有臺北縣政府警察局新莊分局道路交通事故肇事人自首情
    形紀錄表1 紙在卷可稽（見97年度他字第3214號卷第27頁）
    ，嗣並接受裁判，符合自首之規定，依刑法第62條前段之規
    定減輕其刑，並依法先加後減之。
五、原審以被告所犯過失傷害罪，事證明確，予以論罪科刑，固
    非無見。惟查，原審判決漏未審酌被告肇事時係無照駕駛，
    未依道路交通管理處罰條例第86條第1 項之規定加重其刑，
    容有未恰。本件上訴人即檢察官依告訴人之請求提起上訴，
    以被告事後未賠償告訴人之損害，認原審判決量刑過輕，請
    求撤銷改判，雖無理由，惟原審判決既有上開可議之處，自
    應由本院合議庭予以撤銷改判。爰審酌被告因疏未遵守道路
    交通安全規則而肇事致被害人受傷之過失情節、被害人之過
    失、所受之傷勢及其品行、智識程度、犯罪後坦承犯行，惟
    因被告與被害人就和解金額無法達成共識，迄今未能達成和
    解等一切情狀，量處如主文所示之刑，並諭知易科罰金之折
    算標準，以示懲儆。
據上論斷，應依刑事訴訟法第455 條之1 第1 項、第3 項、第36
9 條第1 項前段、第364 條、第299 條第1 項前段，道路交通管
理處罰條例第86條第1 項，刑法第284 條第1 項前段、第62條前
段、第41條第1 項前段，刑法施行法第1 條之1 ，判決如主文。
本案經檢察官鄭潔如到庭執行職務。
中    華    民    國    98    年     8    月    27    日
                  刑事第十五庭  審判長法  官  李君豪
                                      法  官  何燕蓉
                                      法  官  錢衍蓁
上列正本證明與原本無異。
不得上訴。
                                      書記官  劉靜慧
中    華    民    國    98    年    8     月    27    日
附錄本案論罪科刑法條全文：
刑法第284條
（過失傷害罪）
因過失傷害人者，處6月以下有期徒刑、拘役或5百元以下罰金，
致重傷者，處1年以下有期徒刑、拘役或5百元以下罰金。
從事業務之人，因業務上之過失傷害人者，處1年以下有期徒刑
、拘役或1千元以下罰金，致重傷者，處3年以下有期徒刑、拘役
或2千元以下罰金。


司法院資訊處製作；財團法人民間司法改革基金會備份。
